【裁判字號】    90,訴,710
【裁判日期】    901018
【裁判案由】    損害賠償
【裁判全文】
臺灣高雄地方法院民事判決  九十年度訴字第七一○號
    原      告    丁○○
                  丙○○
    訴訟代理人    戊○○
    被      告    甲○○
    法定代理人    乙○○
右當事人間請求損害賠償事件，原告提起刑事附帶民事訴訟，經本院刑事庭裁定移送
前來，本院判決如左：
    主      文
被告應連帶給付原告戊○○、丁○○、丙○○各新台幣伍拾萬元，及均自民國八十九
年十二月二十三日起至清償日止，按年息百分之五計算之利息。
原告其餘之訴駁回。
訴訟費用由被告連帶負擔四分之三，餘由原告負擔。
本判決第一項部分於原告各以新台幣壹拾陸萬柒仟元供擔保後得假執行；但被告如於
假執行程序實施前，以新台幣壹佰伍拾萬元為原告供擔保後，得免為假執行。
原告其餘假執行之聲請駁回。
    事      實
甲、原告方面：
一、聲明：求為判決：
  （一）被告應連帶給付原告戊○○、丁○○各新台幣（下同）六十五萬元，原告丙○○七十五萬元，及均自起訴狀繕本送達翌日起至清償日止，按年息百年之
        五計算之利息。
  （二）訴訟費用由被告連帶負擔。
  （三）原告願供擔保請准宣告假執行。
二、陳述：
  （一）被告甲○○係被告育群機械工程有限公司（以下簡稱育群公司）派於訴外人
        正熊機械有限公司（以下簡稱正熊公司）位於高雄縣大寮鄉大發工業區○○
        街十六號內工作場所之旗管管排組立冷作技術員，訴外人正熊公司將鍋爐旗
        管管排之製作、焊接工程，以供料方式交由被告育群公司承製，施工地點於
        訴外人正熊公司廠內，雙方並立有承攬書，被告甲○○負責操作起重機並將
        已焊接完成管排加以組裝樹立，並以鐵絲捆綁穩固待品檢人員前往檢查之工
        作。被告甲○○於民國八十七年一月十三日十六時三十分許，在前述大發工
        業區正熊公司廠內，本應注意除已樹立之管排下方需以角鋼固定外，管排上
        方尚需以鐵絲加以捆綁固定，或為其他之安全措施，且在未以鐵絲捆綁固定
        管排前，並應設立警告標示，禁止他人進入，且依當時作業情況，並無不能
        注意之情事，竟疏未注意，未將當時已由其組裝樹立完畢，而等待訴外人正
        熊公司品保中心派員實施品管檢查之六片管排以鐵絲捆綁穩固，亦未設立警
        告標示；斯時正熊公司品保中心副理楊榮忠至該處，趨前蹲身在管排附近從
        事旗管、母管間焊道檢查工作，置放之管排因未置妥又未以鐵絲捆綁以致向
        下滑動，遂使工作架上管排連同工作架一齊向北面方向倒塌，此時，正蹲身
        在工作架北面從事焊道檢查之楊榮忠走避不及，為倒塌之管排壓及，致使楊
        榮忠則因而受有頭部挫裂傷、顱內出血，送醫後不治死亡。
  （二）按因故意或過失，不法侵害他人之權利者，負損害賠償責任；又受僱人因執
        行職務，不法侵害他人之權利者，由僱用人與行為人連帶負損害賠償責任；
        另不法侵害他人致死者，被害人之父、母、子、女及配偶，雖非財產上之損
        害，亦得請求賠償相當之金額，民法第一百八十四條、第一百八十八條、第
        一百九十四條分別定有明文。經查，被告甲○○係被告育群公司之受僱人，
        因其疏於注意，未將當時已由其組裝樹立完畢，而等待品管檢查之六片管排
        以鐵絲捆綁穩固，亦未設立警告標示，致該管排向下滑動，遂使工作架上管
        排連同工作架一齊向北面方向倒塌，致楊榮忠因而死亡，是被告甲○○、育
        群公司依上開規定即應因侵權行為負連帶賠償責任。原告戊○○為楊榮忠之
        妻，結縭數十年，恩愛異常，驟然人鬼相隔痛苦萬分，原告丁○○、丙○○
        為楊榮忠之子女，亦頓失所怙，為此爰請求被告應連帶給付原告戊○○、丁○○各六十五萬元，連帶給付原告丙○○七十五萬元之精神慰撫金。
乙、被告方面：被告經合法通知，無正當理由，均未於言詞辯論期日到場，據其前於
    準備程序所為之聲明及陳述略謂：
一、聲明：均求為判決駁回原告之訴；如受不利之判決，願供擔保請准免為假執行。
二、陳述：
  （一）被告甲○○部分：伊沒有意見，伊現在沒有錢，伊現在沒有工作，肇事時日
        新二千元，每月薪資平均約三萬多元，名下只有一部車子。
  （二）被告育群公司部分：伊是幫訴外人正熊公司作焚化爐爐管的製造加工。
丙、本院依職權調閱台灣高等法院高雄分院九十年度上訴字第四五九號刑事卷宗；並
    向財政部高雄市國稅局調取兩造之財產總歸戶資料、八十七年度申報所得資料，
    及被告育群公司八十七年度之盈收資料。
    理      由
一、被告經合法通知，無正當理由，均未於言詞辯論期日到場，核無民事訴訟法第三
    百八十六條所列各款情形，爰依原告聲請，由其一造辯論而為判決。
二、原告主張被告甲○○係被告育群公司派於訴外人正熊公司位於高雄縣大寮鄉大發
    工業區○○街十六號內工作場所之旗管管排組立冷作技術員，訴外人正熊公司將
    鍋爐旗管管排之製作、焊接工程，以供料方式交由被告育群公司承製，施工地點
    於訴外人正熊公司廠內，雙方並立有承攬書，被告甲○○負責操作起重機並將已
    焊接完成管排加以組裝樹立，並以鐵絲捆綁穩固待品檢人員前往檢查之工作。被
    告甲○○於八十七年一月十三日十六時三十分許，在前述大發工業區正熊公司廠
    內，本應注意除已樹立之管排下方需以角鋼固定外，管排上方尚需以鐵絲加以捆
    綁固定，或為其他之安全措施，且在未以鐵絲捆綁固定管排前，並應設立警告標
    示，禁止他人進入，且依當時作業情況，並無不能注意之情事，竟疏未注意，未
    將當時已由其組裝樹立完畢，而等待訴外人正熊公司品保中心派員實施品管檢查
    之六片管排以鐵絲捆綁穩固，亦未設立警告標示；斯時正熊公司品保中心副理楊
    榮忠至該處，趨前蹲身在管排附近從事旗管、母管間焊道檢查工作，置放之管排
    因未置妥又未以鐵絲捆綁以致向下滑動，遂使工作架上管排連同工作架一齊向北
    面方向倒塌，此時，正蹲身在工作架北面從事焊道檢查之楊榮忠走避不及，為倒
    塌之管排壓及，致使楊榮忠則因而受有頭部挫裂傷、顱內出血，送醫後不治死亡
    之事實，有照片十幀（附於台灣高雄地方法院檢察署八十八年度偵續一字第三九
    號偵查卷第八十三、八十四、八十五頁）以及八十八年五月十日八八南檢一字第
    六七三五號函（附於台灣高雄地方法院檢察署八十八年度偵續字第五八號偵查卷
    第三十八、三十九頁）附卷足憑；依右開臺灣省政府勞工處南區勞工檢查所函示
    ，本件災害發生之原因可能為：（一）被告尚未正式完成待正熊公司品保中心派
    員實施焊道品管檢查之六片管排立未以鐵絲捆綁穩固工作前，正熊公司副理楊
    榮忠已率蔡輝瑩到場，而在併列之五片管排其頂部尚未以鐵絲等物完全加以捆綁
    固定前，楊榮忠、蔡輝瑩即已趨身在管排附近從事旗管、母管焊道檢查工作，而
    置放於工作架上之管排可能未置妥向下滑動；（二）或是甲○○遙控固定式起重
    機欲卸放第六片管排時，人員站立位置關係對置放點判斷發生誤差，該管排碰到
    工作架北面已以活動鐵管夾住固定之管排，產生推擠作用，遂使工作架上管排連
    同工作架一齊向北面方向倒塌，此時正蹲身在工作架北面從事焊道檢查之楊榮忠
    走避不及，為倒塌之管排壓及所致，且被告甲○○所為前開犯行，經本院判處有
    期徒刑八月，並經台灣高等法院高雄分院九十年度上訴字第四五九號駁回上訴確
    定在案，此有該案判決二份在卷可憑，復經本院調閱前開卷證查明屬實，且為被
    告到場所不爭執，是原告之主張堪信為真實。
三、按因故意或過失，不法侵害他人之權利者，負損害賠償責任。故意以背於善良風
    俗之方法，加損害於他人者亦同；又受僱人因執行職務，不法侵害他人之權利者
    ，由僱用人與行為人連帶負損害賠償責任；另不法侵害他人致死者，被害人之父
    、母、子、女及配偶，雖非財產上之損害，亦得請求賠償相當之金額，民法第一
    百八十四條第一項前段、第一百八十八條、第一百九十四條分別定有明文。經查
    ，被告甲○○係被告育群公司之受僱人，因其疏於注意，未將當時已由其組裝樹
    立完畢，而等待品管檢查之六片管排以鐵絲捆綁穩固，亦未設立警告標示，致該
    管排向下滑動，遂使工作架上管排連同工作架一齊向北面方向倒塌，致楊榮忠因
    而死亡，業如上開所述，則被告之過失行為，使原告家庭破碎、子女頓失所怙，
    而飽受精神上痛苦之非財產上損害，自應依侵權行為規定，負連帶賠償責任。本
    院斟酌被告甲○○肇事時任職工廠技術員、月收入約三萬元、目前無工作、名下
    無財產、只有一部車子之資力狀況；被告育群公司八十七年度月平均銷售額為五
    十五萬一千一百元；原告戊○○任職國小老師、月收入約六萬五千元；原告丁○○目前服兵役中；原告丙○○目前就讀大學、無工作等兩造之身分、地位等一切
    情狀，認為原告請求精神上損害賠償額各以五十萬元為適當，超過此部分請求，
    則非可准許。
四、從而，原告戊○○、丁○○、丙○○依侵權行為之法律關係，起訴請求被告連帶
    賠償慰撫金各六十五萬元、六十五萬元、七十五萬元，及均自起訴狀繕本送達翌
    日即八十九年十二月二十三日起至清償日止，按週年利率百分之五計算之利息，
    為有理由，應予准許，逾此部分之請求，為無理由，應予駁回。
五、兩造均陳明願供擔保，聲請宣告假執行或免為假執行，經核原告勝訴部分，合於
    法律規定，爰分別酌定相當之擔保金額宣告之；原告其餘假執行之聲請，因訴之
    駁回而失所依據，不予准許。
據上論結，原告之訴為一部有理由，一部無理由，依民事訴訟法第三百八十五條第一
項前段、第七十九條但書、第八十五條第二項、第三百九十條第二項、第三百九十二
條，判決如主文。
中      華      民      國    九十      年      十      月    十八      日
                              臺灣高雄地方法院民事第二庭
~B審判長法官  吳進寶
~B      法官  楊智守
~B      法官  鍾素鳳
右為正本係照原本作成。
如不服本判決，應於送達後廿日內，向本院提出上訴狀並表明上訴理由，如於本
判決宣示後送達前提起上訴者，應於判決送達後十日內補提上訴理由書（須附繕本）。
中      華      民      國    九十      年      十      月     十八     日
~B法院書記官  唐美玲


司法院資訊處製作；財團法人民間司法改革基金會備份。
